【裁判字號】    98,訴,55
【裁判日期】    980429
【裁判案由】    毒品危害防制條例
【裁判全文】
臺灣臺東地方法院刑事判決                98年度訴字第55號
                                       98年度易字第140號
公  訴  人  臺灣臺東地方法院檢察署檢察官
被      告  甲○○
                    (現另案於臺灣台東監獄執行中)
上列被告因違反毒品危害防制條例案件，經檢察官提起公訴（98
年度毒偵字第2、12號）及追加起訴（98年度毒偵字第99號)，本
院依簡式審判程序審理判決如下：
    主    文
甲○○施用第一級毒品，累犯，處有期徒刑柒月，扣案之注射針
筒壹支及注射用水空瓶壹個均沒收之; 又施用第二級毒品，累犯
，處有期徒刑肆月; 又施用第二級毒品，累犯，處有期徒刑肆月
，扣案之吸食器壹組及打火機貳支均沒收之。應執行有期徒刑壹
年，扣案之注射針筒壹支及注射用水空瓶壹個均沒收之，另扣案
之吸食器壹組及打火機貳支均沒收之。
    犯罪事實
一、甲○○前於民國88年間，因違反槍砲彈藥刀械管制條例案件
    ，經臺灣高等法院花蓮分院以 88年度上訴字第268號判決判
    處1年6月及6月，應執行有期徒刑 1年10月，刑後強制工作3
    年，併科罰金新臺幣12萬元確定，於 94年6月17日假釋付保
    護管束出監，並於同年 9月13日保護管束期滿執行完畢。另
    於95年間，因施用毒品案件，經臺灣花蓮地方法院以95年度
    毒聲字第 141號裁定令入臺灣花蓮看守所附設勒戒處所施以
    觀察、勒戒後，認有繼續施用毒品之傾向，再經臺灣花蓮地
    方法院以96年度毒聲字第15號裁定送強制戒治，後因已無繼
    續強制戒治之必要，於96年12月12日停止戒治，經臺灣花蓮
    地方法院檢察署檢察官以96年度戒毒偵字第38、39號不起訴
    處分確定。猶未能戒除毒癮:
(一)竟另各基於施用第一級毒品海洛因及第二級毒品甲基安非他
    命之犯意，於97年10月14日某時許，在其位於臺東縣鹿野鄉
    ○○村○○路○段372號之住處，分別以針筒注射之方式非法
    施用第一級毒品海洛因及將甲基安非他命置放於玻璃球吸食
    器內燒烤吸食煙霧之方式非法施用第二級毒品甲基安非他命
    各1次，旋於97年10月14日上午 11時40分許，在其上開住處
    ，經警持搜索票前往執行搜索因在場而遭查獲，並經警徵得
    其同意而採尿送慈濟大學濫用藥物檢驗中心檢驗之結果，呈
    嗎啡及甲基安非他命陽性反應，始得知上情。
(二)另基於施用第二級毒品甲基安非他命之犯意，於 98年2月14
    日某時許，在臺東縣鹿野鄉○○村○○○○○路邊空地，以
    將甲基安非他命置放於玻璃球吸食器內燒烤吸食煙霧之方式
    非法施用第二級毒品甲基安非他命1次，旋於98年2月15日19
    時40分許因另案遭通緝，經警在臺東縣鹿野鄉鹿野村妙善寺
    查獲，並扣得其所有供施用海洛因所用之注射針筒4支 ( 其
    中1支係供97年10月14日施用) 、注射用水空瓶1個、及其所
    有供施用甲基安非他命所用之吸食器1組、打火機2支，並經
    警徵得其同意而採尿送慈濟大學濫用藥物檢驗中心檢驗之結
    果，呈甲基安非他命陽性反應，始得知上情。
二、案經臺東縣警察局關山分局報告臺灣臺東地方法院檢察署檢
    察官偵查起訴。
    理    由
一、據以論罪之證據名稱：
（一）被告甲○○於本院準備程序及審理時之自白。
（二）臺東縣警察局關山分局違反毒品危害防制條例案採驗尿液
      名冊、慈濟大學濫用藥物檢驗中心檢驗總表各2份。
（三）臺灣臺東地方法院檢察署刑案資料查註紀錄表、臺灣高等
      法院被告前案紀錄表各1份。
（四）臺東縣警察局關山分局搜索扣押筆錄、臺東縣警察局關山
      分局鹿野分駐所搜索扣押筆錄、扣押物品目錄表、勘察採
      證同意書各1份、扣押物品照片2幀。
 (五) 綜上各節相互佐證，被告自白核與事實相符，應堪採信，
      本件事證明確，被告犯行堪以認定，應予依法論科。
二、論罪量刑之理由：
（一）按經觀察、勒戒或強制戒治執行完畢釋放後， 5年內再犯
      第10條之罪者，應由檢察官偵查起訴，毒品危害防制條例
      第20條第3項、第23條第2項分別定有明文。而參酌該條例
      第20條第3項立法理由：「觀察、勒戒或強制戒治後5年後
      再犯者，顯見前所實施之觀察、勒戒或強制戒治已足以遮
      斷其施用毒品之癮，為期自新及協助其斷除毒癮，對此 5
      年後再犯者爰明定仍適用初犯之規定，先經觀察勒戒、強
      制戒治之程序」及第23條第2項之立法理由：「經觀察 、
      勒戒或強制戒治後 5年內再犯者，其再犯率甚高，原據以
      實施之觀察勒戒及強制戒治既已無法收其實效，爰施以刑
      事處遇」，足見 5年後再犯者，應再適用觀察、勒戒程序
      ，係因前所實施之觀察、勒戒或強制戒治已足以遮斷其施
      用毒品之癮，致 5年內未再犯，故再予其自新機會，重啟
      觀察、勒戒程序；如觀察、勒戒或強制戒治執行完畢釋放
      後5年內曾再犯施用毒品案件，且於再犯後5年內復有施用
      毒品犯行，則之前戒毒程序顯未能有效遮斷其施用毒品之
      癮，依前開立法意旨，自無再施以觀察、勒戒之必要，應
      由檢察官偵查起訴（最高法院95年第 7次刑事庭會議決議
      參照）。被告甲○○前因施用毒品案件，於96年12月12日
      因停止戒治出所，已如前述，本次公訴人起訴被告施用毒
      品之犯行係於97年10月13日及 98年2月15日，被告於強制
      戒治執行完畢後，五年內再犯毒品危害防制條例第10條之
      罪，揆諸上開說明，公訴人就被告本件施用毒品之犯行提
      起公訴，核無違誤，自應由本院依法判決。
 (二）按海洛因及甲基安非他命分別為毒品危害防制條例第 2條
      第2項第1款、第 2款所明定之第一級毒品及第二級毒品，
      不得持有、施用。核被告甲○○所為，係犯毒品危害防制
      條例第10條第1項之施用第一級毒品罪及同法第10條第2項
      之施用第二級毒品罪。被告於施用毒品海洛因、甲基安非
      他命而持有該毒品海洛因、甲基安非他命之低度行為，應
      為施用之高度行為所吸收，不另論罪。被告所犯上開 3罪
      間，犯意各別，行為互殊，應分論併罰。
 (三) 查被告有如犯罪事實欄所載論罪科刑執行情形，有卷附臺
      灣高等法院被告前案紀錄表 1份可按，其受有期徒刑執行
      完畢後 5年以內再故意犯本案法定刑為有期徒刑之罪，均
      為累犯，均應依刑法第47條第1項規定加重其刑。
 (四) 爰審酌被告前經強治戒治機會，猶因施用海洛因、甲基安
      非他命，再犯本罪，顯未衷心悛悔，漠視法令之禁制，恣
      意濫用藥品，惟兼衡酌其施用海洛因、甲基安非他命所生
      危害實以自戕健康為主，於他人尚無明顯重大危害，及犯
      後終能供認無隱，態度尚佳等一切情狀，量處如主文所示
      之刑。
 (五) 又扣案之注射針筒 1支及注射用水空瓶 1個，係被告所有
      供施用第一級毒品海洛因所用之物; 玻璃球吸食器 1組及
      打火機 2個，係被告所有供施用甲基安非他命所用之物，
      業據被告供承在卷（見本院卷第69頁），此等物品本質上
      尚可供其他用途使用，客觀上皆難認係專供施用毒品之器
      具，悉應依刑法第38條第1項第2款規定宣告沒收。另扣案
      之注射針筒 3支，雖係被告所有，然並非本次犯罪所用或
      所得之物，爰不諭知沒收，附此說明。
三、應適用之法條：
    依刑事訴訟法第273條之1第1項、第299條第1項前段、第310
    條之2、第454條，毒品危害防制條例第10條第1項、第2項，
    刑法第11條前段、第47條第 1項、第51條第5款、第38條第1
    項第2款，判決如主文。
本案經檢察官乙○○到庭執行職務。
中    華    民    國     98    年    4    月    29    日
                  刑事第二庭    法  官  蔡慧雯
以上正本證明與原本無異。
如不服本判決應於收受送達後10日內向本院提出上訴書狀，並應
敘述具體理由；其未敘述上訴理由者，應於上訴期間屆滿後20日
內向本院補提理由書（均須按他造當事人之人數附繕本）。「切
勿逕送上級法院」。
                                書記官  林慧芬
中    華    民    國    98    年    4     月    30    日
附錄本案論罪科刑法條全文：
毒品危害防制條例第10條
施用第一級毒品者，處六月以上五年以下有期徒刑。
施用第二級毒品者，處三年以下有期徒刑。


司法院資訊處製作；財團法人民間司法改革基金會備份。
